【裁判字號】    99,聲,883
【裁判日期】    990326
【裁判案由】    聲明異議
【裁判全文】
臺灣桃園地方法院刑事裁定               99年度聲字第883號
異議人  即
受刑人配偶  乙○○
受  刑  人  甲○○
上列異議人因受刑人違背安全駕駛致交通危險案件，不服臺灣桃
園地方法院檢察署檢察官99年度執更字第198 號執行命令所為不
准受刑人易科罰金之指揮，聲明異議，本院裁定如下：
    主  文
異議之聲明駁回。
    理  由
一、本件聲明異議意旨略以：受刑人甲○○因違背安全駕駛致交
    通危險案件，經臺灣桃園地方法院檢察署檢察官以民國99年
    度執更字第198 號通知到案執行，然檢察官以受刑人屢犯公
    共危險達5 次，顯無悔意，認受刑人不入監執行將難收矯治
    之效果，乃不准受刑人易科罰金，逕行將受刑人發監執行，
    受刑人乃於99年2 月23日入監執行。然異議人即受刑人之配
    偶因身體不適，長期都由受刑人照料，目前異議人病情亦未
    穩定，可能有再次復發住院之心理準備，若此將無人可照顧
    異議人。另異議人因無法外出工作，家中生計全仰賴受刑人
    之收入，而受刑人於異議人住院期間業已改過自新、滴酒不
    沾，故懇請鈞院審酌異議人尚須賴受刑人照顧、撫養，賜將
    原檢察官之指揮執行命令予以廢棄，並准予未執行之刑期得
    易科罰金云云。
二、按受刑人或其法定代理人或配偶，以檢察官執行之指揮為不
    當者，得向諭知該裁判之法院聲明異議；法院應就異議之聲
    明裁定之，刑事訴訟法第484 條、第486 條分別定有明文。
    又有期徒刑或拘役得易科罰金之案件，法院所諭知者，僅易
    科罰金折算之標準，而有關宣告有期徒刑、拘役應否准許易
    科罰金執行之換刑處分，依刑事訴訟法第457 條規定，由為
    裁判法院之檢察官指揮之，是檢察官是否准予易科罰金，除
    應考量受刑人之身體、教育、職業或家庭關係或其他正當事
    由，執行顯有困難外，尚須考量是否難收矯正之效及難以維
    持法秩序等因素。且刑法第41條第1 項所謂之「難收矯正之
    效」及「難以維持法秩序」等，均屬不確定法律概念，此乃
    係立法者賦予執行者能依具體個案，考量犯罪特性與情節、
    所生危害大小、受刑人個人之特殊事由、避免再犯之效果及
    受刑人個人之特殊事由等因素，據以審酌應否准予易科罰金
    之裁量空間，非謂僅因犯罪情節輕微，而應一概予以准許。
    是以法律賦予執行檢察官此項裁量權，僅在發生裁量瑕疵之
    情況時，法院始有介入審查之必要。又此一裁量應綜合上開
    因素據以審酌，非謂僅得考量其一而排除其他，倘執行檢察
    官業已妥善審酌上開因素，而無逾越法律授權、恣意或將與
    事件無關之因素考慮在內等濫用權力之情事，法院對其專業
    判斷，即應予以尊重，不得率予推翻。
三、經查：
（一）本件受刑人甲○○前因違背安全駕駛致交通危險案件，經
      本院於98年8 月27日以98年度壢交簡字第1572號判決判處
      有期徒刑5 月，如易科罰金，以新臺幣1,000 元折算1 日
      確定在案，並於98年10月27日易科罰金執行完畢；復因違
      背安全駕駛致交通危險案件，經本院於98年11月2 日以98
      年度審交易字第302 號判決判處有期徒刑6 月，如易科罰
      金，以新臺幣1,000 元折算1 日確定在案，上開二罪再經
      本院於99年1 月11日以98年度聲字第4762號裁定，定應執
      行有期徒刑10月，如易科罰金，以新臺幣1,000 元折算1
      日確定，因尚餘有期徒刑5 月未執行，乃於99年2 月23日
      入臺灣屏東監獄執行一節，有上開判決書、臺灣桃園地方
      法院檢察署檢察官99年度執更辛字第198 號執行指揮書、
      臺灣高等法院被告前案紀錄表各1 份附卷可稽。
（二）惟本件受刑人(一)前於89年間，因酒後駕車並肇事逃逸案件
      ，經臺灣高雄地方法院以90年度交訴字第19號判決判處有
      期徒刑2 月、6 月，應執行有期徒刑7 月確定，於90年10
      月29日易科罰金執行完畢；(二)復於97年間因酒後駕車案件
      ，經本院以97年度壢交簡字第1943號判決拘役55日確定，
      並於97年9 月17日易科罰金執行完畢；(三)再於同年間因酒
      醉駕車案件，經本院以97年度壢交簡字第2680號判決判處
      有期徒刑3 月確定，於97年12月25日易科罰金執行完畢；
      (四)又於98年間因酒醉駕車案件，經本院以98年度壢交簡字
      第1572號判決判處有期徒刑5 月確定，並於98年10月27日
      易科罰金執行完畢；(五)竟仍不知警惕，復因酒後駕車案件
      ，經本院以98年度審交易字第302 號判決判處有期徒刑6
      月確定，其中(四)、(五)二罪再經本院以98年度聲字第4762號
      裁定定應執行有期徒刑10月，因上開(四)之罪已易科罰金執
      行完畢，尚餘有期徒刑5 月，而於99年2 月23日入臺灣屏
      東監獄執行中，此有臺灣高等法院被告前案紀錄表在卷可
      考。
（三）本件聲請人固以其身體不適須賴受刑人照顧，且受刑人又
      為家庭經濟主要來源為由，聲請准予易科罰金，惟執行檢
      察官依其法律賦予指揮刑事案件執行之專業判斷，認受刑
      人前後已有屢犯違背安全駕駛致交通危險罪之犯行達5 次
      ，顯不知悔改，認為受刑人如不入監執行難以收矯治之效
      ，而不准受刑人易科罰金之裁量，其所依據者為受刑人多
      次酒後駕車前科之事實，此並未逾越法律授權、專斷或將
      與事件無關之因素考慮在內等濫用權力之情事。況受刑人
      曾因酒後駕車，不勝酒力肇事致人受傷，經判處徒刑易科
      罰金後，猶不知有所警惕，復屢次酒後駕車，顯見受刑人
      並未因此有所收斂，其破壞法秩序、漠視一般大眾之交通
      人身、財產安全心態，甚為明顯，是難認其有何悔意可言
      。又本案受刑人前後多次酒醉駕車，且均得易科罰金，然
      其並未把握先前四次機會，以致再犯公共危險犯行，並經
      本院裁定應執行有期徒刑確定後，遂遭執行檢察官逕行發
      監執行尚餘之刑期，縱然因此影響家計或無法對聲請人為
      生活上照護，亦僅能謂咎由自取，尚難憑此作為有利於受
      刑人之認定。從而，執行檢察官考量受刑人前已有多次違
      背安全駕駛致交通危險之論罪科刑紀錄，仍再犯本件相同
      之罪，素行不佳，認不執行所宣告之刑，顯難以維持法秩
      序，而為不准易科罰金之裁量，洵屬有據。綜上所述，臺
      灣桃園地方法院檢察署檢察官駁回受刑人易科罰金之聲請
      ，揆諸首開法條規定及說明，核無違誤，本件聲請人執前
      詞聲明異議，為無理由，應予駁回。
四、依刑事訴訟法第486 條，裁定如主文。
中    華    民    國    99    年    3     月    26    日
                  刑事第五庭  法  官  張詠晶
以上正本證明與原本無異。
如不服本裁定，應於裁定送達後5 日內，向本院提出抗告狀（應
附繕本）。
                              書記官  王峻宏
中    華    民    國    99    年    3     月    31    日

司法院資訊處製作；財團法人民間司法改革基金會備份。
